【裁判字號】    97,簡上,976
【裁判日期】    980311
【裁判案由】    詐欺
【裁判全文】
臺灣高雄地方法院刑事判決             97年度簡上字第976號
上  訴  人
即  被  告  乙○○
上列上訴人即被告因詐欺案件，不服本院高雄簡易庭中華民國97
年9 月5 日97年度審簡字第4977號第一審簡易判決（聲請簡易判
決處刑案號：臺灣高雄地方法院檢察署97年度偵字第20753 號）
提起上訴，本院管轄之第二審合議庭判決如下：
    主  文
上訴駁回。
    事實及理由
一、證據能力部分：
    被告以外之人於審判外之陳述，雖不符刑事訴訟法第159 條
    之1 至第159 條之4 之規定，而經當事人於審判程序同意作
    為證據，法院審酌該言詞陳述或書面陳述作成時之情況，認
    為適當者，亦得為證據，刑事訴訟法第159 條之5 第1 項定
    有明文。被告及檢察官對於本判決所引用之審判外陳述之證
    據能力，於本院準備程序時，表示同意作為本案證據使用，
    茲審酌該等言詞陳述作成時之情況，並無非法取供或不宜作
    為證據之情事，爰依上開規定作為本案證據使用。
二、本案經本院審理結果，認第一審以被告所犯係刑法第30條、
    第339 條第1 項幫助詐欺罪，判處有期徒刑2 月，並諭知易
    科罰金之折算標準，其認事、用法及量刑均無不當，應予維
    持，並引用第一審判決書記載之事實、證據及理由（如附件
    ）。
三、上訴人即被告上訴意旨以：我於97年6 月11日在自由時報看
    到誠徵男女工作伙伴之廣告，以所持用之門號0000000000號
    行動電話與上開廣告登載之門號0000000000號行動電話聯絡
    後，對方自稱「林經理」，且告知我的工作內容為係收帳的
    工作，須供帳戶供徵信用，嗣對方分別以門號0000000000號
    、0000000000號及0000000000號行動電話與我聯絡後，於同
    年6 月12日下午5 點左右，在高雄市○○區○○路與中興路
    口，將我所有之花旗銀行三民分行帳號00000000000000號帳
    戶（下稱花旗銀行）之存摺、提款卡及密碼，交付予「林經
    理」所指定之人。嗣對方未出面，且以對方所使用之000000
    00 00 號行動電話無法聯絡後，發覺有異，於同年6 月15日
    以電話方式向花旗銀行客服中心掛失提款卡，我是遭到詐騙
    始將帳戶資料交付他人，並無幫助他人遂行詐欺犯行之意思
    云云。經查：
(一)、被告於97年6 月12日17時許，在高雄市○○區○○路與興中
    路口，將其所有花旗銀行之存摺、提款卡及密碼等資料，交
    付由不詳之成年男子收受等情，業經被告供承不諱；證人即
    被害人丙○○經詐欺集團成員向其佯稱其帳戶資料遭他人不
    法盜用，需將帳戶內金額轉匯至指定帳戶云云，致丙○○陷
    於錯誤，匯款30,000元至被告上開花旗銀行之帳戶內，嗣丙
    ○○發覺有異，始知受騙等事實，業據證人丙○○於警詢中
    證述明確（詳警卷第5 頁至第6 頁），復有被害人丙○○所
    有帳號00000000000000號帳戶存摺往來明細及花旗（台灣）
    銀行三民分行97年11月24日（九七）花旗（台灣）三民字第
    31號函所附被告之開戶資料及交易明細等附卷可憑（詳警卷
    第16頁；本院卷第69頁至第72頁），是被害人丙○○確因遭
    詐騙集團詐騙將上開款項匯入被告所提供之上開帳戶，堪以
    認定。
(二)、被告固以前詞置辯，然：
１、被告於本院準備程序供稱：我依廣告登載之門號0000000000
    號行動電話與「林經理」聯絡後，「林經理」告知我工作內
    容係收取貨款之工作云云（詳本院卷第27頁至第28頁）；嗣
    改稱：我應徵之工作是要收受院線片之DVD 光碟，且工作內
    容為送貨及收款云云（詳本院卷第101 頁），是被告前後所
    辯不一，其辯詞之可信性，自有可疑。再者，依卷內所附之
    廣告刊登之內容為「人力仲介業誠徵男女工作伙伴。日領3
    仟。可做兼職」（詳本院卷第32頁），亦核與被告上開所辯
    不相符合，故其上開所辯，自難逕予採信。
２、被告固提出自由時報應徵工作之廣告及台灣大哥大補印通知
    明細單之被告電話通聯紀錄，以證明其確係因應徵報載工作
    ，遭被騙取存摺、提款卡及密碼云云，然就其應徵工作，何
    以捨辦公處所不由，而擇人車往來雜遝之馬路為之，且尚需
    交出存摺、提款卡及密碼之緣由，僅有被告片面之詞，已難
    遽信。抑且，於金融機構開設存款帳戶暨請領存摺及提款卡
    ，係針對個人身分之社會信用而予以資金流通之經濟活動，
    具有強烈之屬人性格，而金融帳戶為個人理財之工具，申請
    開設並無任何特殊之限制，一般民眾皆得以存入最低開戶金
    額之方式在不同金融機構申辦存款帳戶以供使用。又依一般
    人之社會經驗，倘遇有不自行向金融機構申請存款帳戶，反
    向他人借用帳戶存提款使用之不尋常情形，絕無毫不生疑之
    理。何況詐欺集團利用人頭帳戶轉帳取款之事例，時有所聞
    ，並為各類傳播媒體廣泛報導，無從諉為不知，被告對於應
    徵工作之公司名稱、所在位置與地址、負責人及面試者之姓
    名，及何時與如何取回存摺及提款卡等，均一無所知，猶於
    公司辦公處所以外之公共場所，接受面試及將帳戶存摺併同
    提款卡、密碼輕率交付於人，殊屬違常，若謂其間無何容任
    他人利用其所提供帳戶供取款，以避免身分曝光之意，孰能
    置信。
３、再者，應徵工作者，須俟正式錄取後，始會要求提供帳戶以
    供薪資轉用，甚且，如果真係為供薪資轉用，亦無須將提款
    卡及密碼同時交付他人任意使用。而被告於本案事實發生之
    前即有應徵工作之經驗，且並未要求提供帳戶，於該次應徵
    工作時，就「林經理」告知其須提供存摺、提款卡、密碼乙
    節已有懷疑，業據被告於本院供述明確（詳本院卷第29頁）
    。佐以被告案發時年31歲，高職畢業之教育程度，仍在從事
    通訊工程之工作（詳警卷第1 頁；本院卷第29頁），被告係
    身心健全、具一般智識程度之成年人，並非年幼無知或與社
    會隔絕之人，依其能力及社會生活經驗，應深知不法犯罪集
    團，經常有藉利用他人存款帳戶，隱匿其等犯罪，並規避執
    法人員之查緝之行為，且上開情事亦再三為媒體所披露、報
    導，被告竟在「林經理」未指派工作情形下，仍按「林經理
    」指示交付存摺、提款卡及密碼，顯然被告對於其帳戶被利
    用作為實行詐欺犯罪之工具一事應有所預見，使犯罪集團終
    得遂行詐欺目的無訛。因此，被告所提出自由時報之應徵工
    作廣告及台灣大哥大補印通知明細單之被告電話通聯紀錄，
    充其量僅能證明有廣告刊登及電話往來之事實，尚難逕為有
    利於被告之認定。
４、被告辯稱：我將其所有之花旗銀行帳戶之存摺、提款卡及密
    碼交付予「林經理」後，因發覺有異，於97年6 月15日以電
    話方式向花旗銀行客服中心0000000000掛失花旗銀行帳戶之
    提款卡云云。查被告固就上開帳戶之金融卡，雖曾辦理掛失
    ，並未掛失成功，此有花旗（台灣）銀行三民分行97年11月
    24日（九七）花旗（台灣）三民字第31號函所附之提款卡掛
    失紀錄在卷足憑（詳本院卷第73頁），然觀諸被害人丙○○
    於96年6 月13日，匯款30, 000 元至被告花旗銀行帳戶內，
    有被害人丙○○所有帳號00000000000000號帳戶存摺往來明
    細表附卷可參（詳警卷第16頁），堪認被告向花旗銀行申請
    提款卡掛失之時間，係在被害人遭詐騙集團成員詐欺之後。
    而現今金融交易極為便捷，轉帳、匯款、提領皆可透過臨櫃
    、語音、網路、自動櫃員機等方式在極短之時間內完成，則
    持有被告帳戶之提款卡、存摺及密碼之人，向被害人施詐術
    後，被害人將金錢匯入被告之帳戶內後，在短時間內即可提
    領贓款，此可從被害人丙○○遭前開犯罪集團成員詐騙後，
    分別匯款匯入被告所有之花旗銀行帳戶，隨即被提領可證，
    是被告雖然曾向花旗銀行申請掛失提款卡，然其提供帳戶之
    行為仍然對被告人遭詐騙之結果有其助力，尚難為有利於被
    告之認定。至於本院依職權傳喚刊登應徵工作廣告之名義人
    甲○○固於本院審理中證述：我沒有在自由時報刊登應徵工
    作之廣告，係有人冒用我的名義刊登等語（詳本院卷第97頁
    至第98頁），然此亦僅屬確有人冒用證人甲○○之名義在自
    由時報刊登應徵工作之廣告而已，無從據以推論被告交付存
    摺、提款卡及密碼予他人當時，係受他人所騙，則上開證人
    甲○○之證言亦不足為被告有利之認定。
(三)、又一般國人向金融機構開設帳戶，並無任何法令限制，若係
    用於存提款之正當用途，本可光明正大自行申請使用，而帳
    戶之用途係用來存提款項，一旦有人蒐集他人帳戶做不明使
    用，依一般常識認知，極易判斷乃係該隱身幕後之使用人基
    於使用別人之帳戶，存提款情形可不易遭人循線追查之考慮
    而為，自可產生與不法犯罪目的相關之合理懷疑，且日常生
    活中不法之徒利用他人帳戶以遂行不法勾當中，以詐欺取財
    者將帳戶作為轉帳取款之犯罪工具之事例，最為常見。存摺
    及提款卡以及帳戶密碼等，乃攸關個人信用及財產安全之重
    要物件，一般人均妥善收存，不輕易示人，遑論提供他人保
    管、使用，被告將之交付姓名、所在均屬不詳之人使用，而
    成為詐欺集團犯案取款之工具，被告於提供上開物件之時，
    主觀上非無容任之心而具有幫助他人詐欺取財之不確定故意
    ，應可認定。被告所辯，無非避就卸責之詞，不足採信。綜
    上，本案事證明確，被告犯行堪予認定，應依法論科。
四、原審以被告罪證明確，因而適用刑事訴訟法第449 條第1 項
    前段、第454 條第1 項、刑法第30條、第339 條第1 項、第
    41條第1 項前段，刑法施行法第1 條之1 之規定，並審酌被
    告明知詐騙行為猖獗，仍提供所有帳戶提供予不法份子使用
    ，除使被害人受有損害，並造成國家查緝犯罪之困難，嚴重
    破壞社會治安及金融秩序，所為實不足取，及被害人所損害
    之金額等一切情狀，量處有期徒刑2 月，並諭知以新臺幣
    1,000 元折算1 日為易科罰金之折算標準，其認事用法均無
    違誤，量刑亦屬妥適。職是，被告上訴意旨否認犯罪，指摘
    原判決認定事實有誤、請求改判云云，為無理由，應予駁回
    。
據上論結，應依刑事訴訟法第455 條之1 第1 項、第3 項、第36
4 條、第373條、第368條，判決如主文。
本案經檢察官周天畏到庭執行職務。
中    華    民    國    98    年    3     月    11    日
                刑事第十九庭  審判長法  官  李代昌
                                    法  官  周宛瑩
                                    法  官  文昌
以上正本證明與原本無異。
不得上訴。
中    華    民    國    98    年    3     月    11    日
                                    書記官  紀龍年
刑法第339條第1項：
意圖為自己或第三人不法之所有，以詐術使人將本人或第三人之
物交付者，處5年以下有期徒刑、拘役或科或併科1,000元以下罰
金。
附件：97年度審簡字第4977號判決書影本乙份。


司法院資訊處製作；財團法人民間司法改革基金會備份。
